臺灣高等法院高雄分院刑事判決　　　　　　　　　　九十年度上訴字第一六二六號
　　上　訴　人　台灣高雄甲方法院檢察署檢察官
　　被　　　告　信弘股份有限公司
　　被　　　告　丙○
　　兼右代表人
　　共　　　同
　　選任辯護人　陳惠
右上訴人因被告違反著作權法案件，不服臺灣高雄甲方法院八十九年度訴字第一三一
三號中華民國九十年八月十五日第一審判決（起訴案號：臺灣高雄甲方法院檢察署八
十九年度偵字第二八三九號、第一○九四七號），提起上訴，本院判決如左：
      主  文
上訴駁回。
      理  由
一、公訴意旨略以：被告丙○係高雄市新興區○○○路四二號四樓之一信弘股份有限
    公司（下稱信弘公司）之負責人，明知乙○○○公司（下稱微軟公司）所享有著
    作權之MS DOS、WINDOWS 98、OFFICE 97、PHOTO、EDITOR、NT SERVER 4.0、等
    電腦軟體程式著作，未經授權，不得重製，竟未經微軟公司之同意或授權，即自
    民國八十八年九月間起，連續在上址擅自重製前開電腦軟體程式著作，載於電腦
    硬式磁碟機中，共計八台電腦主機；且於（一）八十八年九月十四日，意圖銷售
    擅自以重製之方法，將未經授權之WINDOWS 98、ACCESS、EXCEL、POINT、WORD
    電腦程式著作灌錄於電腦硬碟後，隨同其所出售之個人電腦硬體附送與明旺實業
    股份有限公司（下稱明旺公司）；（二）八十八年九月三十日，承前犯意擅自以
    重製之方法，將未經授權之WINDOWS 98、MS ACCESS、MS EXCEL、MS POWER、
     、POINT、MS WORD電腦軟體程式著作灌錄於電腦硬碟後，隨同其所出售之個人
    電腦硬體二台附送與不具購買真意之微軟公司在臺灣之市場調查員；（三）八十
    八年十月十二日，仍承前犯意擅自重製之方法，將未經授權之WINDOWS 98 、
    ACCESS、EXCEL、POWER POINT、WORD、WINDOWS NT SERVER 4.0電腦軟體程式著
    作灌錄於電腦硬碟後，隨同其所出售之個人電腦硬體附送與高雄基督教家庭協談
    中心（下稱協談中心），連續散布侵害微軟公司著作權之電腦軟體程式著作，嗣
    於八十九年一月二十六日十四時三十分許，在上開甲點為警查獲上開電腦主機八
    台、電腦軟體紀錄表八張、出貨單四張，因認被告丙○涉犯著作權法第九十一條
    第一項之擅自以重製之方法侵害他人之著作財產權、同條第二項意圖銷售而擅自
    以重製之方法侵害他人之著作財產權、第九十三條三款以八十七條第二款明知為
    侵害著作權之物而散布、第九十三條第三款以第八十七條第五款之明知係侵害電
    腦程式之著作財產權之重製物而仍作為直接營利之使用罪嫌，被告信弘公司自應
    依著作權法第一百零一條規定科以罰金云云。
二、本件公訴人認被告丙○、信弘公司涉有前述罪嫌，無非係以告訴人微軟公司之代
    理人洪仁杰律師之指訴，及電腦軟體紀錄表八張、出貨單四張、照片數張、搜索
    明細表、相關著作權證明文件、告訴人在臺灣之市場調查員購買電腦主機時被告
    信弘公司交付之職員名片、訂購單、發票、電腦螢幕列印資料附卷，另被告為警
    查獲之電腦主機八台其電腦顯示序號與授權書所載不同、電腦註冊頁使用人登記
    為卡內基訓練中心等情，為其論罪之依據。經訊據被告丙○固不否認其係信弘公
    司之負責人，信弘公司有賣電腦及WINDOWS 98、WINDOWS NT SERVER 4.0予明旺
    公司、協談中心，有賣電腦及WINDOWS 98予京韋企業有限公司（下稱京韋公司，
    即告訴人委託市場調查之公司）之事實，惟矢口否認有何違反著作權法第九十一
    條第一項、第二項、第九十三條第三款、第八十七條第二款、第五款之犯行，辯
    稱：信弘公司所賣之WINDOWS 98、WINDOWS NT SERVER 4.0皆係合法軟體，未賣
    其餘軟體予明旺公司、協談中心及京韋公司，又電腦顯示序號本與授權書記載不
    同，且電腦註冊頁使用人登記為卡內基訓練中心係告訴人設計系列產品附載之範
    例等語。
三、按犯罪事實應依證據認定之，無證據不得推定其犯罪事實；又不能證明被告犯罪
    ，應諭知無罪之判決。刑事訴訟法第一百五十四條及第三百零一條分別定有明文
    。而認定不利於被告之事實，須依積極證據，苟積極證據不足為不利被告之認定
    時，即應為有利於被告之認定，更不必有何有利之證據，有最高法院三十年上字
    第八一六號判例可資參照。經查：
（一）被告信弘公司所有被查扣八台電腦主機之電腦軟體，係被告信弘公司自八十四
      年十一月起至八十八年八月止分別向正航資訊股份有限公司、華普資訊股份公
      司、展碁國際股份有限公司、國眾電腦股份有限公司、台灣微軟股份有限公司
      、鴻橋資訊股份有限公司與倫飛電腦實業股份有限公司所購買，有發票收據、
      使用者授權合約及真品證明可證，而被告信弘公司雖於八十八年九月十四日將
      電腦、WINDOWS 98三份、WINDOWS NT SERVER 4.0一份賣予明旺公司，並交付
      授權書，惟關於電腦硬碟內之ACCESS、EXCEL、POWER POINT、WORD等電腦軟體
      程式，證人即明旺公司會計郭秀惠與蕭美霞於原審審理時均證稱無法確定是否
      係被告信弘公司人員所安裝（見原審卷第一七六至一七八頁），參以明旺公司
      曾另向華翰公司購買他種軟體，因此，實難遽謂明旺公司電腦硬碟內之ACCESS
      、EXCEL、POWER POINT、WORD等電腦軟體程式係被告信弘公司人員於安裝時所
      灌錄之非法軟體。
（二）至於被告信弘公司於八十八年十月十二日將電腦、WINDOWS 98四份、WINDOWS
      NT SERVER 4.0一份賣予協談中心之部分，經證人即協談中心人員馮思和於原
      審審理時證稱：「因為我們有很多機器都是人家送的‧‧而且我們中心經常更
      換機器，到底軟體從何而來，我也不清楚」，證人劉家艾於原審審理時證稱：
      「‧‧但是安裝時，我們有交代信弘公司的人員，請他將我們舊機器裡面的軟
      體一併灌到新機器內，所以前開四種軟體是否是他們賣給我，或是我們之前就
      有，我不清楚。」（見原審卷第一五七頁及第一五八頁），並有經客戶簽收之
      出貨單、品名規格明細、進銷貨統一發票、警訊時所攝協談中心授權書照片、
      馮思和所提授權書影本附卷可稽，由上可知，即使係協談中心之人員亦無法確
      定前開四種軟體是否係被告信弘公司所安裝，參以協談中心內使用電腦者眾多
      ，時會自行修改電腦程式，因此，亦難遽謂協談中心電腦硬碟內之ACCESS、
      EXCEL、POWER POINT、WORD等電腦軟體程式係被告信弘公司人員於安裝時所灌
      錄之非法軟體。
（三）告訴人委託市場調查之京韋公司人員，於八十八年九月三十日向被告信弘公司
      業務員林長輝接洽購買電腦硬體二台及電腦軟體程式，固據證人林長輝、京韋
      公司人員馬小華分別到庭證述明確，且有出貨單、品名規格明細、統一發票、
      林長輝名片、電腦列印資料七張等為證，惟被告僅承認售予WINDOWS 98電腦程
      式，否認灌錄非法軟體，則以馬小華係告訴人受託市場調查公司負責人，電腦
      列印資料亦係告訴人單方面所提出，在證據之客觀性自較薄弱，不能僅依告訴
      人所提供之電腦列印資料即認定被告灌錄非法軟體，且證人馬小華於原審係先
      證稱被告信弘公司個人主機與WINDOWS NT SERVER 4.0分開報價，嗣又證稱未
  與被告信弘公司談及軟體部分之價錢（見原審卷第二二九頁），亦有不一致之
      處，參以被告信弘公司安裝軟體迄告訴人提出告訴時，時隔四月餘，實難以查
      證京韋公司內電腦軟體之現狀與安裝時是否相符。
（四）又被告信弘公司內八台電腦主機電腦，有顯示序號與授權書所載不同、電腦註
      冊頁使用人登記為卡內基訓練中心之問題，然查被告信弘公司已就其公司內八
      台主機、所販售之電腦軟體來源，分別提出經合法授權之發票收據、使用者授
      權合約及真品證明為證，已如前所述，而安裝電腦軟體之電腦主機後，經鍵入
      真品證明書上之PRODUCT ID（PRODUCT KEY，授權碼）開啟電腦軟體，電腦在
      接收PRODUCT ID後會轉換一組編碼出現產品序號，螢幕出現之產品序號與
      PRODUCT ID並不相同，真品證明書上底排編號追蹤綜合法產品之辨識方法，亦
      非產品序號，且以不同PRODUCT ID，可於鍵入後開啟同一電腦軟體，甚至同一
      組PRODUCT ID輸入電腦竟會轉換成不同之產品序號，造成告訴人PRODUCT ID控
      管上之設計漏洞，告訴代理人亦坦承告訴人授權碼之程式設計有瑕疵，且告訴
      人所提供之電腦軟體亦出現電腦註冊頁使用人登記為卡內基訓練中心之畫面，
      經原審會同被告、告訴人代理人及原審資訊人員陳振武、吳振偉、顏義峰、黃
      圭輝當庭勘驗無訛，製有勘驗筆錄二紙在卷足稽（見原審卷第一二八頁及第一
      三四頁），況告訴代理人於本院調查時對該八台電腦主機內之軟體係經告訴人
      微軟公司合法授權，亦不否認，顯見被告前述所辯，堪以採信。
（五）此外，本院復查無其他積極證據足資證明被告等有何公訴人所指之違反著作權
      法犯行，要屬不能證明被告等犯罪。
四、原審因而為被告等無罪之諭知，經核尚無不合，公訴人循告訴人微軟公司之請求
    ，以被告仍應負違反著作權法第九十一條第一項、第二項、第九十三條第三款、
    第八十七條第二款、第五款之罪責，提起上訴，指摘原判決不當，並無理由，應
    予駁回。
據上論結，應依刑事訴訟法第三百六十八條，判決如主文。
本案經檢察官劉文水到庭執行職務。
中      華      民      國    九十一    年      一      月    三十一    日
                              臺灣高等法院高雄分院刑事第七庭
                                  審判長法官  李春昌
                                        法官  莊飛宗
       法官  黃憲文
右正本證明與原本無異。
如不服本判決，應於判決送達後十日內向本院提出上訴狀，其未述理由者並應於提
出上訴狀後十日內向本院補提理由書（應附繕本)。
                                      書記官  黃玉珠
中    華    民    國     九十一     年       二       月       四       日
                                                                        Ｆ
